【裁判字號】    97,消債更,175
【裁判日期】    970916
【裁判案由】    更生事件
【裁判全文】
臺灣臺南地方法院民事裁定           97年度消債更字第175號
聲  請  人
即  債務人  甲○○
上列當事人因消費者債務清理事件聲請更生，本院裁定如下：
    主  文
聲請駁回。
聲請費用新臺幣壹仟元由聲請人負擔。
    理  由
一、本件聲請人向本院聲請更生，其主張略以：聲請人積欠銀行
    無擔保債務計達新臺幣（下同）1,004,093 元，於消費者債
    務清理條例施行前，雖曾與各債權銀行成立協商，約定每月
    償還13,883元，惟聲請人嗣後因工作不穩定，始無法正常繳
    款，有因不可歸責於己之事由，致履行顯有重大困難之情事
    等語，依消費者債務清理條例聲請更生等語。
二、按聲請更生或清算不合程式或不備其他要件者，法院應以裁
    定駁回之，但其情形可以補正者，法院應定期間先命補正，
    消費者債務清理條例第8 條亦有明文規定。次按債務人與金
    融機構協商成立者，不得聲請更生或清算，但因不可歸責於
    己之事由，致履行顯有重大困難者，不在此限；本條例施行
    前，債務人依金融主管機關協調成立之中華民國銀行公會會
    員辦理消費金融案件無擔保債務協商機制與金融機構成立之
    協商，準用前項之規定，消費者債務清理條例第151條第5項
    、第6 項分別定有明文。衡諸債之關係，係以當事人間之信
    賴關係為基礎，為社會經濟組織之重要支柱，故當事人於以
    法律行為追求自己利益之際，亦應顧及對方之利益，並考量
    債權債務在社會上之作用，本於誠實及信用之原則，行使債
    權及履行債務。是對於已陷入經濟上困境之消費者，若任其
    於惡性循環之債務窘境中生存，將衍生嚴重之社會問題，難
    以維持安定之社會經濟秩序，故為兼顧債權人、債務人雙方
    之利益，對陷於經濟上困境之消費者，乃允其於消費者債務
    清理條例施行後，得選擇以重建型之更生程序或清算型之清
    算程序清理其債務，藉以妥適調整債務人與債權人及其他利
    害關係人間之權利義務關係，保障債權人獲得公平受償，並
    謀求消費者經濟生活之重建復甦機會。惟對於已與金融機構
    協商成立，或於本條例施行前，已依金融主管機關協調成立
    之中華民國銀行公會會員辦理消費金融案件無擔保債務協商
    機制與金融機構成立協商之債務人，若非因不可歸責於己之
    事由，致履行顯有重大困難，或到場而不為真實之陳述，自
    有違債權契約為誠信契約之本旨，故依消費者債務清理條例
    第151條第6 項準用同條第5項前段之規定，不得聲請更生或
    清算，應駁回其更生之聲請，始能避免肇致道德危險。
三、經查：
（一）債務人於本件更生聲請前，已於民國95年5 月22日依金融
      主管機關協調成立之中華民國銀行公會會員辦理消費金融
      案件無擔保債務協商機制與國泰世華銀行等金融機構成立
      協商，自95年6月份起，分120期，利率6%，每月13,883
      元分期償還等情，有債權人國泰世華銀行民事陳報狀所附
      之協議書、無擔保債務還款計畫在卷可憑，堪信為真實。
（二）而債務人主張其嗣後因工作不穩定，始無法正常繳款，有
      因不可歸責於己之事由，致履行顯有重大困難之情事云云
      ，惟查：
    1.債務人原主張與銀行成立之協商條件，其每月清償金額為
      13,883元，然嗣後因工作不穩定，致無法正常繳款等語，
      惟僅提出債權人清冊、債務人清冊各1 份為證，經核其內
      容本院認其聲請程式仍未齊備，有命補正之必要，故於97
      年5月12日裁定命聲請人應於裁定送達後5日內予以補正「
      聲請人主張前已與各債權銀行就無擔保債務成立協商之證
      明資料」、「聲請人主張債務協商係因不可歸責於聲請人
      之事由，致履行顯有重大困難之相關資料證明」及「聲請
      人於財產及收入狀況說明書中敘及兩年內收入新臺幣（下
      同）288,000 元，及必要支出教育費、膳食費、交通費及
      電話費等共643,200 元之證明文件。」等事項，該裁定並
      於97年5月19日合法送達聲請人，有本院送達證書1紙附卷
      （見本院卷第71頁）可稽。查聲請人雖於97年5 月27日提
      出民事補正狀，並提出與債權人銀行成立協商之協議書及
      無擔保債務還款計劃1 份，惟未補正「聲請人主張債務協
      商係因不可歸責於聲請人之事由，致履行顯有重大困難之
      相關資料證明」及「聲請人於財產及收入狀況說明書中敘
      及兩年內收入新臺幣（下同）288,000 元，及必要支出教
      育費、膳食費、交通費及電話費等共643,200 元之證明文
      件。」，僅於該補正狀提出三村國民小學96年度第二學期
      學費及97年1月至4月之安親費用、電話費4 紙之收據，並
      自陳之前還款時所做之工作勉強可以還款，現在工作薪資
      比之前少，生活費用支出並未減少，已無法全部履行，薪
      資以每小時85元之時薪計算，每月薪資大約11,000元至12
      ,000元等語，而對於其每月薪資自何時開始減少及是否確
      實自較高薪資減少為每月12,000元等節，並未提出具體文
      件資料以資佐證，致本院無從審酌更生之要件，自難認聲
      請人已依本院上開裁定予以補正。
    2.況且，債務人於財產及收入狀況說明書中敘及聲請前兩年
      內收入，亦即95年4月至97年4月間，於「姊妹花冷飲」擔
      任員工，薪資收入共288,000元，則債務人自95年4月起迄
      97年4 月止，每月平均薪資收入即已維持在12,000元，並
      無變化或減少，故債務人主張工作不穩定，工作薪資較之
      前減少至12,000元，始無法正常繳款，不足採信。另債務
      人年僅30歲，正值壯年，更應勤奮工作，戮力還款，以所
      得資以清償債務，債務人既未能提出工作不穩定致收入減
      少之證明，其率爾於財產無明顯重大異動變化下毀諾，即
      難謂非可歸責於己，此外債務人亦未能提出其於成立協商
      後，有其他因不可歸責於己致債務增加或財產收入減少等
      財產狀況變動之事由，致履行上開協議內容顯有重大困難
      之證據，是本件債務人聲請更生，既違背消費者債務清理
      條例第151條第5、6 項之規定，且上開欠缺又屬無從補正
      ，承上說明，自應駁回其更生之聲請，爰裁定如主文。
中    華    民    國    97    年    9    月     16    日
                  民事第三庭    法  官  黃聖涵
上正本證明與原本無異
如不服本裁定，應於裁定送達後10日內，以書狀向本院提出抗告
，並繳納抗告費新臺幣1,000元。
中    華    民    國    97    年    9    月    17    日
                                書記官  朱小萍


司法院資訊處製作；財團法人民間司法改革基金會備份。
